臺灣臺中地方法院民事判決　　　　　　 95年度重訴字第327號
原　　　告　梅洛實業股份有限公司
法定代理人　乙○○
訴訟代理人　曾信嘉律師
複　代理人　郭宗塘律師
被　　　告　雙瀛實業有限公司
法定代理人　甲○○
訴訟代理人　廖健智律師
複　代理人　洪明立律師
上列當事人間請求損害賠償等事件，本院於民國96年3月15日言
詞辯論終結，判決如下：
    主      文
被告應給付原告新臺幣壹佰捌拾貳萬貳仟貳佰零壹元及自民國95
年8月26日起至清償日止，按年息5%計算之利息。
原告其餘之訴駁回。
訴訟費用由被告負擔二分之一，餘由原告負擔。
本判決原告勝訴部份，於原告以新臺幣陸拾萬柒仟肆佰元為被告
供擔保後，得假執行。但被告如於假執行程序實施前，以新臺幣
壹佰捌拾貳萬貳仟貳佰零壹元為原告預供擔保，得免為假執行。
原告其餘假執行之聲請駁回。
    事實及理由
甲、程序方面：原告原起訴聲明係請求被告應給付新臺幣（下同
    ）0000000元及法定遲延利息，嗣訴訟進行中，因雙方就部
    分請求項目達成和解（見本院民國96年1月4日言詞辯論筆錄
    ），爰僅就未和解部分為請求，並縮減訴之聲明為：被告應
    給付0000000元及法定遲延利息，核與民事訴訟法第255條第
    1項第3款規定相符，應予准許。
乙、實體方面：
壹、兩造爭執要旨：
一、原告主張：緣兩造自94年7、8月起開始合作，由原告成為被
    告之OEM廠商（Original Equipment Manufacturer），為被
    告製造、組裝健身器材（橢圓機、懶人機、立式車、划船器
    ），並約定以製造、組裝成品之價額乘以10%，作為原告代
    工之報酬。而原告所交付之健身器材均經被告派人驗收並辦
    理結關出口，並無瑕疵或遲延之情事，詎被告竟遲延給付自
    95年3月30日起至同年6月5日止之應付貨款0000000元，而按
    繼續性供給契約倘於中途發生當事人給付遲延或給付不能時
    ，仍得類推適用民法第254條至第256條之規定終止契約（最
    高法院89年臺上字第1904號判決參照）。原告遂於95年6月
    26日委請曾信嘉律師去函催告，言明被告若未於函到3日內
    給付前揭貨款，即終止兩造間契約，不另通知，故兩造契約
    業已終止。惟於契約終止前，原告依被告採購單所定特殊規
    格訂製模具，因契約終止致無從用以生產，亦無從將模具轉
    賣，原告受有支出開模費用200萬元之損害，被告應依民法
    第231條規定賠償之。又訴訟中雙方就部分請求項目達成和
    解（已減縮），並同意於原告應付貨款0000000元扣除兩造
    和解之金額160萬元，故原告尚得向被告請求0000000元（即
    (1)0000000－0000000、(2)0000000，(1)＋(2)＝0000000），為
    此依兩造契約關係及民法第231條規定提起本訴等語。並聲
    明: (1)被告應給付原告0000000元及自起訴狀繕本送達翌日
    起至清償日止，按年息5%計算之利息；(2)願供擔保請准宣告
    假執行。
二、被告抗辯略以：(一)因原告交付之貨物存有多處瑕疵，經國外
    客戶反映而遭退貨，尚未銷售之貨物業經停止銷售而全數退
    回，目前仍寄存於國外，其貨物類別及數量詳如被證二所載
    。因前開貨物價值共計52232.2歐元，按歐元與新臺幣之匯
    率為1歐元等於新臺幣41.9570元計算，前開有瑕疵之貨物價
    值為0000000元（小數點以下四捨五入）。被告自得依民法
    第359條之規定，得主張減少瑕疵貨物金額0000000元；(二)至
    於開模費用本屬原告依約應負擔之費用，故原告不得請求此
    部分等語。並聲明: (1)原告之訴及假執行之聲請均駁回；(2)
    願供擔保請准宣告假執行。
貳、下列事實業據兩造於言詞辯論期日陳明不爭執（見本院96年
    1月29日言詞辯論筆錄），並有原告提出之零件用量表、統
    一發票、訂貨單、出貨明細及金額統計表、律師函（以上均
    影本）在卷可憑，爰採為本件判決之基礎：
  (一)兩造於94年7、8月起合作，原告係被告之OEM廠商，由原告
    為被告製造、組裝健身器材（橢圓機、懶人機、立式車、划
    船器）。
  (二)兩造約定以製造、組裝成品之價額乘以10%計算原告得請求
    之報酬。
  (三)原告委請曾信嘉律師於95年6月25日發函（即原證五），業
    經被告收受。
  (四)95年3月30日至同年6月26日已出貨未付款金額，依照發票所
    載為0000000元。
、法院之判斷：
一、關於原告請求應付貨款0000000元（即0000000元－0000000
    元）部分：
  (一)按民法債編第二章「各種之債」各節所規定之各種有名契約
    ，尚不能涵蓋所有契約類型，當事人基於契約自由原則，訂
    定之其他契約，仍得依其性質適用、類推適用民法債編之相
    關規定。又債權人基於債之關係，得向債務人請求給付，此
    觀民法第199條第1項規定甚明。而商業活動上常見所謂OEM
    製造商，即由一方當事人（自有品牌廠商）委託他方當事人
    （OEM廠商），依據特定之規格與設計，進行產品之製造、
    組裝，OEM廠商負有按他方委託本旨製造、組裝暨交付商品
    之義務，他方則有依約支付報酬之義務。查兩造對於被告自
    94年7、8月起以OEM方式委託原告製造、組裝健身器材，且
    原告自95年3月30日至同年6月26日已出貨之貨款金額，依照
    發票所載共0000000元，被告並未付款等情並不爭執，揆諸
    前開說明，被告即有支付上開款項之義務。
  (二)又OEM製造之契約既屬有償之雙務契約，依民法第347條之規
    定，固非無民法第354條以下關於瑕疵擔保責任規定之準用
    。惟被告以原告交付之貨物有瑕疵為由，主張依民法第359
    條之規定減少價金，依民事訴訟法第277條規定，即應由其
    就所主張前開貨物有瑕疵之有利於己事實負舉證責任。就此
    ，被告雖提出其客戶反映瑕疵意見暨照片乙份、貨物訂貨單
    影本3紙以資佐證（即被告答辯(二)狀所附證據被證一、二，
    見本院卷第154至172頁），然經原告否認被證一、二所示商
    品為原告所製造、組裝，本院衡酌原告係請求自95年3月30
    日起至同年6月5日止之貨款，而被告提出之證據方法，分係
    95年3月20日、22日之電子郵件2紙（即被證一），及94年11
    月4日、9日及95年1月3日之出貨明細單3紙（Invoice  List
    ，即被證二），自不能據以證明原告製造、組裝之系爭商品
    有瑕疵。而被告經本院於96年1月29日、3月15日言詞辯論期
    日已陳明：瑕疵部分無鑑定必要，證據方法就是被證一、二
    等語。綜觀上情，應認被告就其主張系爭商品有瑕疵之舉證
    責任尚有未盡，其主張依同法第359條之規定請求減少價金
    ，即屬無據。
  (三)綜上，原告依據兩造之OEM委託製造契約，得請求被告給付
    貨款0000000元，而被告辯稱系爭商品有瑕疵並請求依民法
    第359條之規定減少價金，因其就瑕疵存在之有利於己事實
    ，其舉證責任尚有未盡，應認原告請求應付貨款0000000元
    部分及其法定遲延利息，為有理由。
二、關於開模費用200萬元部分：
  (一)原告於起訴狀固引用民法第245條之1第1項第3款之規定，惟
    於本院言詞辯論期日已陳明請求權基礎為民法第231條，並
    捨棄其關於民法第245條之1之主張（見本院96年1月29日言
    詞辯論筆錄），爰僅就其請求是否合乎民法第231之要件為
    審酌，合先敘明。
  (二)按民法第231條遲延賠償之規定，係因債務遲延所發生之損
    害賠償請求權，債權人依債務不履行之法則請求賠償損害，
    必其所生損害與債務人遲延之原因事實間有因果關係。至於
    同法第216條僅在規範損害賠償之範圍，明定損害賠償應以
    填補債權人所受損害及所失利益為原則；而依通常情形，或
    已定之計劃、設備或其他特別情事，可得預期之利益，視為
    所失利益。然仍須因責任原因事實之發生，致蒙受損害或不
    得取得其利益，始足當之。原告主張其依被告採購單所定特
    殊規格訂製模具而支出模具費用200萬元，因契約終止致無
    法用以生產，亦無從轉賣等情，縱係屬實，然兩造所訂立者
    為OEM委託製造、組裝契約，因生產所需模具、設備，本得
    由契約當事人自行約定應由委託廠商或OEM廠商負責提供，
    無論雙方如何約定，均與契約自由原則無違，又其後縱契約
    一方當事人有給付不能、給付遲延等債務不履行事由，而得
    謂係屬他方當事人因此所生之損害，至於他方當事人若因之
    尚未取得相應之利潤，尚與企業經營之風險或契約規劃是否
    妥當之另一問題。況契約之終止，僅使契約嗣後失其效力，
    與契約經解除者，溯及訂約時失其效力迥異，當事人於契約
    終止前依合法有效契約關係投入之成本，自無從因一方當事
    人有債務不履行事由並經他方據以終止契約，而得認為因此
    受有損害。原告主張其所支出之模具費用，係屬被告因遲延
    給付貨款之債務不履行所生損害，依前開說明，即屬無據。
  (三)綜上，原告依據民法第231條遲延賠償之規定，請求被告賠
    償其已支出之模具費用200萬元及其法定遲延利息，則屬無
    據。
三、從而，原告依據契約關係及民法第231條之規定，請求被告
    給付0000000元及自起訴狀繕本送達翌日即95年8月26日起至
    清償日止，按法定利率年息百分之五計算之遲延利息，核無
    不合，應予准許，逾此範圍之請求，則非有據，應予駁回。
四、本件事證已臻明確，兩造其餘之攻擊防禦方法無逐一論述之
    必要，附此敘明。
五、兩造陳明願供擔保，聲請宣告假執行或免為假執行，經核原
    告勝訴部分，合於法律規定，爰分別酌定相當之擔保金額宣
    告之；原告其餘假執行之聲請，因訴之駁回而失所依據，不
    予准許。
六、訴訟費用負擔及假執行之依據：民事訴訟法第79條、第390
    條第2項、第392條。
中　　華　　民　　國　　96　　年　　4　　月　　  9　　日
                  民事第二庭　法  官  林慧貞
正本係照原本作成。
如對本判決上訴，須於判決送達後20日內向本院提出上訴狀（須
附繕本）。
中　　華　　民　　國　　96　　年　　4　　月　 　9 　　日
                              書記官
